【裁判字號】    97,消債更,383
【裁判日期】    971027
【裁判案由】    更生事件
【裁判全文】
臺灣屏東地方法院民事裁定           97年度消債更字第383號
聲  請  人
即 債 務人  甲○○
代  理  人  徐豐益律師
上列當事人聲請消費者債務清理事件，本院裁定如下：
    主  文
更生之聲請駁回。
聲請程序費用由聲請人負擔。
    理  由
一、按聲請更生或清算不合程式或不備其他要件者，法院應以裁
    定駁回之，但其情形可以補正者，法院應定期間先命補正；
    債務人對於金融機構因消費借貸、自用住宅借款、信用卡或
    現金卡契約而負債務，在聲請更生或清算前，應提出債權人
    清冊，以書面向最大債權金融機構請求協商債務清償方案並
    表明共同協商之意旨；自債務人提出協商請求之翌日起逾30
    日不開始協商，或自開始協商之翌日起逾90日協商不成立，
    債務人得逕向法院聲請更生或清算，消費者債務清理條例（
    下稱本條例）第8 條、第151 條第1 項、第153 條分別定有
    明文。
二、本件聲請意旨略以：伊有不能清償債務之情事，曾於本條例
    施行後，於民國97年6 月12日依本條例第151 條第1 項規定
    ，提出債權人清冊，以書面向最大債權金融機構即高雄市農
    會請求協商，惟高雄市農會收受上開函文後逾30日仍未開始
    協商，且無擔保或無優先權之債務總額未逾新臺幣 (下同)1
    2,000,000 元，復未經法院裁定開始清算程序或宣告破產，
    爰依本條例第153 條規定聲請更生等語。
三、經查：
  (一)本條例第151 條第1 項所定之前置協商程序，揆其立法意旨
    係認債務人對於金融機構因消費借貸、自用住宅借款、信用
    卡或現金卡契約所負債務，其法律關係較為單純明確，金融
    機構並已訂有債務協商機制，如能協商成立，債務人即不須
    依消債條例聲請更生或清算，可相當疏減法院負擔，有效分
    配司法資源，並使債務人得自主解決其債務，爰就此部分採
    行協商前置主義。再者，中華民國銀行商業同業公會為辦理
    本條例第151 條第1 項所定之前置協商程序，乃制訂「金融
    機構辦理消費者債務清理條例前置協商作業準則」，依該準
    則之規定，債務人於向最大債權銀行申請協商時，應提出銀
    行公會訂頒之前置協商申請書、債務人身分證正反面影本、
    債權人清冊、財產及收支狀況說明書等文件，而上開文件屬
    達成協商所必要審核之文件，又較債務人向法院聲請更生或
    清算時所應提出及檢附之文件簡便，故債務人應無提出之困
    難性；且協商前置之立法意旨在疏減法院負擔，而責由最大
    債權銀行介入以求當事人間得自主解決債務，於適當範圍令
    債務人配合提出相關文件，以減輕最大債權銀行依法律授權
    調取債務人資料之麻煩，尚無違衡平原則。故銀行公會所訂
    上開應檢附之文件，對於促成協商方案之形成有其必要，為
    債務人請求前置協商之法定程式及義務，若未具備，尚難認
    為債務人已依法申請債務協商，否則放任債務人空以申請前
    置協商卻不配合提出相關必要文件，導致協商不成立後，再
    藉此為由聲請更生，勢當無法貫徹本條例第151 條第1 項之
    立法意旨，達到促使雙方協商債務清償方案、有效分配司法
    資源、節省當事人勞費等立法目的。
  (二)查本件聲請人主張曾於97年5 月2 日函請高雄市農會表明是
    否同意就臺灣高雄地方法院95年度執字第54951 號強制執行
    事件延緩執行一情，為高雄市農會所不否認，並有大福德國
    際法律事務所函及掛號郵件收件回執影本各1 張在卷可稽，
    要無疑義。高雄市農會收受聲請人上開函文後，表明同意延
    緩執行，並請聲請人備妥相關文件，向最大債權銀行辦理，
    惟聲請人迄今未提出相關文件向該會申請協商一情，有該會
    97年5 月9 日高市農信字第0970000783號函及陳報狀各1 份
    在卷足憑，足見聲請人並未依高雄市農會之函覆而補齊相關
    文件，況觀之聲請人於更生聲請狀所附之97年6 月12日函請
    高雄市農會請求協商債務清償方案之函文，依該函文所載，
    聲請人亦僅提出債權人清冊為申請協商之文件，並未提出銀
    行公會訂頒之前揭制式前置協商申請書及其他促進協商成立
    所需之文件，是本件聲請人向高雄市農會請求進行前置協商
    程序未備齊所需文件，致逾期無法開始進行協商，係聲請人
    未履行法定程式、踐行協商義務所致，應堪認定。
四、綜上，本件聲請人雖於更生之聲請前請求與高雄市農會進行
    前置協商，然其未依高雄市農會之補正通知提出前置協商申
    請所需之必要文件，難謂符合本條例第151 條第1 項已聲請
    協商之要件，自亦無同條例第153 條所定債務人提出協商請
    求之翌日起逾30日不開始協商之情事，且上開欠缺要件又屬
    無從補正之事項，參之前揭說明，自應駁回更生之聲請，爰
    裁定如主文。
中    華    民    國    97    年    10    月    27    日
                        民事庭法官  陳威宏
上為正本係照原本作成
如不服本裁定，應於裁定送達後10日內，以書狀向本院提出抗告
，並繳納抗告費新臺幣1千元
中    華    民    國    97    年    10    月    27    日
                        法院書記官  徐建功


司法院資訊處製作；財團法人民間司法改革基金會備份。
